【裁判字號】    98,台上,362
【裁判日期】    980122
【裁判案由】    違反槍砲彈藥刀械管制條例
【裁判全文】
最高法院刑事判決              九十八年度台上字第三六二號
上  訴  人  甲○○
上列上訴人因違反槍砲彈藥刀械管制條例案件，不服台灣高等法
院高雄分院中華民國九十七年十一月四日第二審判決（九十七年
度上訴字第一三二七號，起訴案號：台灣高雄地方法院檢察署九
十六年度偵字第三六０六七號），提起上訴，本院判決如下：
    主  文
上訴駁回。
    理  由
按刑事訴訟法第三百七十七條規定，上訴於第三審法院，非以判
決違背法令為理由，不得為之。是提起第三審上訴，應以原判決
違背法令為理由，係屬法定要件。如果上訴理由書狀並未依據卷
內訴訟資料，具體指摘原判決不適用何種法則或如何適用不當，
或所指摘原判決違法情事，顯與法律規定得為第三審上訴理由之
違法情形，不相適合時，均應認其上訴為違背法律上之程式，予
以駁回。本件原審經審理結果，認為上訴人甲○○非法販賣改造
手槍、子彈未遂等犯行明確，因認第一審判決依想像競合犯，從
一重論處上訴人共同未經許可，販賣可發射子彈具有殺傷力之改
造手槍罪刑，為無不合，予以維持，駁回上訴人在第二審之上訴
，已詳述其調查、取捨證據之結果及得心證之理由。上訴意旨略
以：（一）、證人黃啟瑞等多位警員指上訴人販賣槍、彈之證言
，核與上訴人所辯本件係因證人Ａ（真實姓名詳卷）遭人毆打而
詢問上訴人有無槍枝，上訴人乃基於友誼，介紹友人劉志臣與Ａ
相識，詎Ａ竟對警方密告上訴人等持槍，並配合警方佯向上訴人
購買槍枝等語，迥不相侔，原判決未說明理由，逕捨棄上訴人之
辯解不採，而採信警員所述，顯有理由不備之違法。（二）、依
原判決認定之犯罪事實，Ａ應係本件販賣槍、彈犯罪之共同正犯
，原判決竟未對Ａ論罪科刑，已有違誤。且本件係Ａ先以電話將
其遭毆打之事告知上訴人，抑或上訴人先打電話與Ａ聯絡，攸關
Ａ配合警員佯與上訴人洽談購買槍、彈一事究為陷害教唆或誘捕
偵查之認定，屬原審應依職權調查之事項，然原審未予詳查；又
證人張皓政警員及Ａ均證稱案發當時，曾將用以購買槍枝之現款
出示於上訴人等語，實則當時保管該款項之證人係警員黃啟瑞，
並未對上訴人出示該款項，原審亦未進一步詳查，遽為對上訴人
科刑之判決，併有證據調查職責未盡之違法。（三）、原審未遑
依上訴人之聲請，進行測謊及指紋鑑定，作深入調查，對張皓政
所為上訴人係單獨前往取出槍、彈，Ａ則在汽車上等候之供證，
亦未說明如何不足採信，即臆測案發當天係上訴人騎乘機車附載
Ａ前往取出藏置槍、彈之紙袋等語，非但查證未盡，抑且理由不
備。（四）、原判決於理由中，先說明Ａ於警詢中之陳述，無證
據能力，嗣卻又引用Ａ之證言，為認定事實之依據，同有理由矛
盾之可議。（五）、同案被告劉志臣到庭證稱案發前雖曾告知上
訴人其持有槍枝之事實，但上訴人並未親見該槍枝，對該槍所在
及外包裝，毫無所悉等語，原判決就此於上訴人有利之證據，恝
而不論，同有理由不備之違誤云云。惟查：（一）、原判決就Ａ
於警詢及檢察官偵訊時所為，屬審判外傳聞之供述，已於理由內
，分別情形說明其警詢部分，因不符合得作為證據之例外情形，
故無證據能力，僅能用以彈劾，不能作為認定犯罪之依據，另檢
察官偵訊部分，既於陳述時經依法具結，且並無不法取供等顯不
可信之情形，復於第一審審理時，到庭接受詰問，保障上訴人之
詰問權，依刑事訴訟法第一百五十九條之一第二項傳聞法則之例
外規定，自得作為證據，乃併引為對上訴人論罪科刑之基礎。其
前後之論述，並無扞格。上訴意旨執以指摘原判決有理由矛盾之
違失，容有誤會。（二）、刑法上之共同正犯，以有意思聯絡及
行為分擔為要件。原判決事實認定Ａ向警方檢舉上訴人擬尋找買
家，以販售劉志臣所持有之槍、彈，並配合警方，偽以買家介紹
人身分，與上訴人洽談買賣上開槍、彈事宜等情，依此，則Ａ既
以買方介紹人身分，出面與上訴人商議槍、彈交易，其與上訴人
間縱有買賣槍、彈之意思合致，然一為買方，一為賣方，相互對
立而各有其目的，彼此間無所謂犯意聯絡，各就其行為負責，自
無對Ａ論以販賣槍、彈共同正犯之餘地。上訴意旨執其個人主觀
上對法律之誤解，指摘原判決，亦顯非適法之第三審上訴理由。
（三）、原判決認定上訴人於民國九十六年十二月中旬，先向Ａ
表示擬尋覓槍、彈買家，繼並偕同劉志臣前往約定之高雄縣大寮
鄉○○路石安混凝場旁產業道路，與Ａ及佯裝槍、彈買家之警員
等進行槍、彈交易，於警員黃啟瑞應劉志臣要求，出示用以給付
價款之現金後，上訴人即依劉志臣指示，騎乘機車附載Ａ至前方
約一百公尺處，取回預藏之盛裝槍、彈紙袋，交予喬裝買家之警
員，嗣經警方合力制伏上訴人、劉志臣二人，並查扣本件槍、彈
之事實，業已詳為論述其理由。對上訴人所辯當天其到場僅為介
紹劉志臣與Ａ認識，不知有槍、彈交易云云，純屬卸責，不足採
信；另其辯稱當天未曾見買方對劉志臣出示價款云者，則係受當
時光線與上訴人位置影響所致，殊不足資為有利於上訴人之證據
等各節，亦逐一指駁。並說明上訴人所為測謊及紙袋上指紋鑑定
之聲請，緣測謊時間過遲，常影響鑑定之正確性，本件上訴人聲
請測謊距案發時已逾半年，受測者對於案情之記憶等與甫案發之
際已有所不同，再施以測謊鑑定，殊無助於案情之釐清；又案發
當時係由上訴人前往取回預藏之盛裝槍、彈紙袋交予喬裝買家之
警員，為上訴人所不爭，此待證事項既臻明確，復以該紙袋於案
發後，歷經檢警等辦案人員多人觸摸，再贅行鑑定其上指紋，亦
無補於事實之認定，因認均無調查之必要，經核並無不合。上訴
意旨猶執以指摘原判決有證據調查職責未盡及理由不備之違法，
顯未依卷證而為指摘。（四）、劉志臣於本件案發前，曾否出示
扣案槍、彈予上訴人觀看，上訴人是否知悉該槍、彈外觀及包裝
等情，於本件上訴人被訴販賣上開槍、彈犯罪成立與否之判斷，
並不生影響，縱劉志臣確未曾對上訴人出示該槍、彈，亦無從動
搖上開上訴人共同販賣槍、彈犯罪事實之認定。上訴意旨以原判
決就劉志臣關於此部分供述恝而不論，指摘原判決理由不備，要
與法律規定得上訴第三審之理由不相適合。（五）、警察機關為
偵辦重大危害社會治安且難以偵查之案件，而採用誘捕之辦案方
式，固不得陷害教唆，使原無犯罪意思之人，因而受引誘致犯罪
，然對本有犯罪意思之行為人，運用引誘之技巧，使其暴露犯罪
事證後，加以逮捕，則係合法之偵辦犯罪方法。原判決以上訴人
在本案之前，即試圖藉由Ａ尋覓買家以販售槍、彈，已足見其本
有犯罪之意思，且嗣於交易槍、彈現場，經喬裝買家之警員向劉
志臣出示現款，確認彼等攜款前來購買槍、彈之意後，上訴人即
依劉志臣指示前往藏置地點取出槍、彈，益徵上訴人、劉志臣二
人原即有共同販賣槍、彈之犯意聯絡甚明，因認本案警員喬裝買
家購買槍、彈之偵查作為，並非陷害教唆，亦於理由中闡述明確
。至上訴人向Ａ探詢槍、彈買家之初，究係何人先行主動以電話
聯絡對方，核與本件警方之偵查手段是否陷害教唆之判斷無涉，
原判決縱未就此特別調查並予敘明，要不影響於裁判之本旨，上
訴人執為上訴第三審之理由，客觀上顯不足據以辨認原判決具備
違背法令之形式。而其餘上訴意旨，不外係就屬原審採證認事職
權之適法行使及原判決已說明事項，徒憑己見，任意指摘為違法
，且仍為單純事實之爭執，俱難謂為合法之第三審上訴理由。依
上揭說明，其上訴違背法律上之程式，應予駁回。
據上論結，應依刑事訴訟法第三百九十五條前段，判決如主文。
中    華    民    國  九十八  年    一    月   十五   日
                      最高法院刑事第四庭
                          審判長法官  張  淳  淙
                                法官  劉  介  民
                                法官  張  春  福
                                法官  蔡  彩  貞
                                法官  林  俊  益
      本件正本證明與原本無異
                                      書  記  官
中    華    民    國  九十八  年    二    月    三    日
                                                      v


司法院資訊處製作；財團法人民間司法改革基金會備份。
